【裁判字號】    98,簡上,618
【裁判日期】    981022
【裁判案由】    家暴傷害罪
【裁判全文】
臺灣高雄地方法院刑事判決             98年度簡上字第618號
上  訴  人
即  被  告  甲○○
上列上訴人因家暴傷害案件，不服本院高雄簡易庭民國98年5 月
27日97年度審簡字第5741號刑事簡易判決（聲請簡易判決處刑案
號：高雄地方法院檢察署97年度偵字第25533 號），提起上訴，
本院管轄之第二審合議庭依簡式審判程序審理，判決如下：
    主  文
原判決撤銷。
甲○○犯傷害罪，處拘役貳拾日，如易科罰金，以新臺幣壹仟元
折算壹日。緩刑貳年。
    事  實
一、甲○○與乙○○係父子，2 人間屬家庭暴力防治法第3 條第
    3 款所定之家庭成員關係。民國97年8 月11日21時20分許，
    在高雄縣茄萣鄉○○路○ 段205 巷2 號住處內，因乙○○向
    甲○○索討其母之壽險保險金，甲○○一時氣憤，竟基於傷
    害人身體之犯意，徒手毆打乙○○，致使乙○○受有左下眼
    眶挫傷與撕裂傷等傷害。
二、案經乙○○訴由高雄縣政府警察局湖內分局報告臺灣高雄地
    方法院檢察署檢察官聲請簡易判決處刑。
    理  由
壹、程序部分：
    本件被告甲○○所犯係死刑、無期徒刑、最輕本刑為3 年以
    上有期徒刑以外之罪，其於審判程序中就被訴事實為有罪之
    陳述，經審判長告知簡式審判程序之旨，並聽取公訴人及被
    告之意見後，經本院依刑事訴訟法第273 條之1 第1 項之規
    定，裁定進行簡式審判程序。又本件卷內之證據調查，依同
    法第273 條之2 規定，不受第159 條第1 項關於傳聞法則規
    定之限制，依法均有證據能力，合先敘明。
貳、實體部分：
一、訊據被告甲○○對上開犯罪事實坦承不諱，核與告訴人乙○
    ○於警詢之指述相符，復有國立成功大學醫學院附設醫院97
    年8 月12日診斷證明書1 份在卷可稽，足認被告之自白確與
    事實相符，本件事證明確，被告之犯行堪以認定。
二、按家庭暴力者，謂家庭成員間實施身體或精神上不法侵害之
    行為；又家庭暴力罪者，謂家庭成員間故意實施家庭暴力行
    為而成立其他法律所規定之犯罪，家庭暴力防治法第2 條第
    1 款、第2 款著有明文。本件被告與告訴人乙○○係父子關
    係，為家庭暴力防治法第3 條第3 款所定之家庭成員，而被
    告所為傷害犯行，已屬家庭成員間實施身體上不法侵害之行
    為，即為家庭暴力防治法第2 條第1 項之家庭暴力，且構成
    刑法上之傷害罪，惟因家庭暴力防治法之上開規定並無罰則
    之規定，是以依刑法傷害罪之規定予以論罪科刑。核被告所
    為，係犯刑法第277 條第1 項之傷害罪。
三、原審以被告係告訴人之父，本應相互敬重愛護，詎被告竟因
    細故即以暴力相向致告訴人受有左下眼眶挫傷與撕裂傷之傷
    害，暨斟酌被告之品性、智識程度、犯罪之手段等情，量處
    拘役50日，固非無見。惟查：被告出手毆打告訴人之動機係
    一時氣憤告訴人之不孝，因告訴人正值壯年，無業閒賦，而
    被告年屆7 旬，猶負擔家計開銷及扶養告訴人之4 名子女，
    其妻之壽險保險金扣除喪葬費用後僅餘約新臺幣（下同）30
    萬元，告訴人前已拿取20萬元，另10萬元則全數由被告充作
    家用支出，事發當日告訴人竟再無度索討該10萬元，被告因
    認告訴人無法體恤家庭經濟狀況，方才出手打告訴人臉部一
    下，雖告訴人受有左下眼眶挫傷與撕裂傷之傷害，但僅是左
    下眼眶部位有些許紅腫、出血，並未傷及眼睛之重要部位，
    告訴人所受傷勢尚屬輕微，上訴意旨以原審未考量上開事實
    ，量刑過重，非無理由，自應由本院將原判決撤銷改判。爰
    審酌被告與告訴人為父子關係，本應互敬互愛，被告竟徒手
    毆打告訴人成傷，固屬可議，惟念其並無犯罪前科紀錄，有
    臺灣高等法院被告前案紀錄表1 份可按，且犯後始終坦承犯
    行，態度尚佳，又雙方未能達成和解係因對於賠償金額無法
    形成共識，尚非被告無和解意願之故，有本院刑事案件移付
    調解紀錄表2 份在卷可參，參以被告出手毆打告訴人之動機
    亦係因一時氣憤告訴人之不孝，告訴人所受傷勢非重，復審
    酌被告之學歷、職業、家庭經濟狀況等一切情狀，量處如主
    文第2 項所示之刑，並諭知易科罰金之折算標準，以示懲儆
    。
四、末查，被告前未曾因故意犯罪受有期徒刑以上刑之宣告，有
    臺灣高等法院被告前案紀錄表在卷可稽，素行良好。又被告
    年事已高，罹患冠狀動脈疾病併非穩定性心絞痛，有臺南市
    立醫院診斷證明書1 紙在卷可憑，其因一時不慎，偶罹刑典
    ，犯後坦承犯行，且未能與告訴人達成和解係因對於賠償金
    額無法形成共識，尚非被告無和解意願之故，業如上述，足
    認被告已有悔意；而告訴人經本院合法傳喚，雖未到庭表示
    意見，復未具狀請求撤回告訴，惟依告訴人於警詢時陳稱：
    被告過去不曾毆打告訴人，只有這次等語，堪認被告經此偵
    、審程序及刑之宣告後，當知所警惕，信無再犯之虞，所宣
    告上開之刑以暫不執行為適當，爰併予宣告緩刑2 年，以啟
    自新。
據上論斷，應依刑事訴訟法第455 條之1 第1 項、第3 項、第
369 條第1 項前段、第364 條、第273 條之1 第1 項、第299 條
第1 項前段，刑法第277 條第1 項、第41條第1 項前段、第74條
第1 項第1 款，刑法施行法第1 條之1 ，判決如主文。
本案經檢察官黃子宜到庭執行職務。
中    華    民    國    98    年    10    月    22    日
                  刑事第十二庭  審判長  法  官  黃建榮
                                        法  官  林勳煜
                                        法  官  王品惠
以上正本證明與原本無異。
不得上訴。
中    華    民    國    98    年    10    月    22    日
                                        書記官  李文廣
附錄本案論罪科刑法條全文：
中華民國刑法第277條
傷害人之身體或健康者，處3 年以下有期徒刑、拘役或1000元以
罰金。
犯前項之罪因而致人於死者，處無期徒刑或7 年以上有期徒刑；
致重傷者，處3 年以上10年以下有期徒刑。


司法院資訊處製作；財團法人民間司法改革基金會備份。
